臺灣臺南地方法院刑事判決　　　　　　　100年度易字第591號
公　訴　人　臺灣臺南地方法院檢察署檢察官
被　　　告　薛文鉉
上列被告因恐嚇案件，經檢察官提起公訴（99年度偵字第15797
號），本院判決如下：
    主  文
薛文鉉犯恐嚇危害安全罪，處拘役拾日，如易科罰金，以新臺
幣壹仟元折算壹日；又犯恐嚇危害安全罪，處拘役伍拾日，如易
科罰金，以新臺幣壹仟元折算壹日。應執行拘役柒拾日，如易科
罰金，以新臺幣壹仟元折算壹日。
    事  實
一、薛文鉉與杜舒豫原為僱佣且男女朋友關係，雙方交往期間薛
    文鉉曾多次借錢給杜舒豫家人，兩人於民國99年5、6月間分
    手後，薛文鉉即屢屢前往杜舒豫位於台南市○區○○路541
    號住處向杜舒豫家人催討借款，詎薛文鉉認杜舒豫家人無誠
    意解決債務，因而心生不滿，遂先後為下列恐嚇犯行：
（一）99年9月13日下午1時11分許、4時8分許，以其所有之0000
      000000號行動電話，接續傳送「八月十五我們全部要到妳
      家那裡過中秋，煙火很漂亮的讓你們看呆了」、「八月十
      五我們去妳家大放煙火過中秋，爽死你們全家」等加害生
      命、身體內容之簡訊至杜舒豫所有之0000000000號行動電
      話，致杜舒豫心生畏懼。
（二）同日晚上10時許，薛文鉉偕同無犯意聯絡之友人李侑霖、
      鄭朝文至杜舒豫位於台南市○區○○路541號住處，薛文
      鉉又因要求清償債務之事與杜舒豫之母親杜林妙琴發生口
      角爭執，薛文鉉心生不滿即出言辱罵，復將手伸入褲袋內
      作勢抽動一長條狀鐵器作勢欲毆打杜林妙琴，杜舒豫之父
      親杜振昆見狀即起身攔阻，薛文鉉仍無視尚有杜舒豫親友
      在場情形下，竟口出：「要讓你們全家很難看」、「要讓
      杜舒豫、杜林妙琴精神錯亂」、「要對杜舒豫、杜林妙琴
      灌水」、「要讓杜舒豫死的很難看」等加害生命、身體之
      言語恫嚇杜舒豫之父母杜振昆及杜林妙琴，致杜振昆、杜
      林妙琴均心生畏懼，杜林妙琴乃報警前來處理，薛文鉉始
      偕同李侑霖、鄭朝文離去。嗣經杜林妙琴將薛文炫上開恫
      嚇言詞轉知杜舒豫知悉，杜舒豫亦心生畏懼。
二、案經杜舒豫訴由台南市政府警察局第六分局報請台灣台南地
    方法院檢察署檢察官偵查起訴。
    理  由
壹、程序部分
  一、按被告以外之人於審判外之陳述，雖不符刑事訴訟法第15
      9條之1至第159條之4之規定，而經當事人於審判程序同意
      作為證據，法院審酌該言詞陳述或書面陳述作成時之情況
      ，認為適當者，亦得為證據；當事人、代理人或辯護人於
      法院調查證據時，知有第159條第1項不得為證據之情形，
      而未於言詞辯論終結前聲明異議者，視為有前項之同意，
      刑事訴訟法第159條之5規定甚明。查本判決所引用之被告
      以外之人即證人杜舒豫於審判外之警詢供述證據，被告薛
      文鉉對該證據能力不爭執（見本院卷第11頁背面），且直
      至言詞辯論終結前，亦未聲明異議，本院審酌上開證據方
      法於製作時之情況，尚無違法不當，應認以之作為證據應
      屬適當；至於非供述證據部分，亦查無任何違反法定程式
      取得之情形，應認均有證據能力。
  二、按被告以外之人於偵查中向檢察官所為陳述，除顯有不可
      信之情況者外，得為證據，刑事訴訟法第159條之1第2項
      定有明文。偵查中對被告以外之人（包括證人、鑑定人、
      告訴人、被害人及共同被告等）所為之偵查筆錄，或被告
      以外之人向檢察官所提之書面陳述，性質上均屬傳聞證據
      。惟現階段刑事訴訟法規定檢察官代表國家偵查犯罪、實
      施公訴，依法其有訊問被告、證人及鑑定人之權限，證人
      、鑑定人且須具結，而實務運作時，檢察官偵查中向被告
      以外之人所取得之陳述，原則上均能遵守法律規定，不致
      違法取供，其可信度極高，職是，被告以外之人前於偵查
      中已具結而為證述，除反對該項供述得具有證據能力之一
      方，已釋明「顯有不可信之情況」之理由外，應認該證人
      於偵查中之陳述具有證據能力。查證人即告訴人杜舒豫、
      證人杜振昆、杜林妙琴、林妙香於偵查中經具結之證詞，
      既經合法具結擔保所述實在，被告復未釋明上開證述有何
      顯不可信之情況，依刑事訴訟法第159條之1第2項傳聞證
      據之例外規定，應認其於偵查中之陳述具有證據能力。
  三、被告於事實一、（二）之恐嚇犯行部分，起訴書原記載被
      告僅為：「要讓你們全家很難看」、「要讓杜舒豫精神錯
      亂」、「要對杜舒豫、杜林妙琴灌水」等恫嚇言詞，嗣經
      蒞庭檢察官於本院審理時，當庭補充如事實一（二）所示
      等恫嚇言詞（見本院卷第59頁背面），合先敘明。
貳、實體部分
    訊據被告僅坦認有於事實一、（一）所示時間，以其所有之
    0000000000號行動電話，接續傳送「八月十五我們全部要到
    妳家那裡過中秋，煙火很漂亮的讓你們看呆了」、「八月十
    五我們去妳家大放煙火過中秋，爽死你們全家」等內容之簡
    訊至告訴人之0000000000號行動電話一事，惟矢口否認有何
    恐嚇危害安全犯行，辯稱：「我傳簡訊給杜舒豫，只是要請
    杜舒豫家人看煙火而已，並沒有惡意；當天晚上10點，我跟
    我朋友李侑霖、鄭朝文一起去杜舒豫的家是為了討債，我只
    有站在外面，沒有進入屋內，也沒有說恐嚇的話」云云。經
    查：
  一、事實一、（一）之恐嚇犯行部分：
  （一）被告於99年9月13日下午1時11分許、4時8分許，以其所
        有之0000000000號行動電話，接續傳送「八月十五我們
        全部要到妳家那裡過中秋，煙火很漂亮的讓你們看呆了
        」、「八月十五我們去妳家大放煙火過中秋，爽死你們
        全家」等簡訊至告訴人所有之0000000000號行動電話一
        事，業據被告於警詢、偵查及本院審理中坦承在卷，並
        有行動電話簡訊翻拍照片2張在卷可稽（見警卷第8頁）
        。又證人即告訴人杜舒豫於警詢、偵查及本院審理時均
        一致證稱：「我之前在薛文鉉那裡工作，99年5月份離
        開工作，認識薛文鉉時，他曾金錢幫助我家人，我離職
        後他就一直打電話騷擾我及我的家人，並以電話傳簡訊
        辱罵或恐嚇我」、「（問：被告為何要恐嚇你？）因我
        們之間有債務問題及追我未果；（問：你和薛文鉉是何
        關係？）之前是男女朋友關係，也有僱傭關係，我曾經
        在他那邊工作；（問：你們何時分手？）去年99年5、6
        月份左右，當年的9月份他就來我家鬧事；（問：你和
        薛文鉉之間有何糾紛？）我和薛文鉉分手後，他常打電
        話來騷擾我，他不僅打給我，還打給我媽媽、打給我哥
        哥、還打到我家來，我把電話線拔掉，還是不斷打，要
        不然就是在三更半夜跟一些人開車在我家外面猛按喇叭
        ；（問：這二通簡訊是在99年9月13日下午1時11分、下
        午4時08分，有無看過？）有看過，是薛文鉉傳給我的
        ；（問：除了妳不知道他要到妳家鬧什麼事之外，還有
        無代表任何意義？）在這兩通簡訊之前，他已經傳過很
        多簡訊，又來我家鬧，我又收到這兩通簡訊，我感覺他
        好像要拿槍來我家開槍，所以我會很害怕」等語明確（
        見警卷第5頁；偵查卷第9頁；本院卷第50、52頁），證
        人即杜舒豫之父親杜振昆於本院審理時證稱：「（問：
        你家和被告有無任何糾紛或債務關係？）之前我太太有
        去薛文鉉那邊簽賭六合彩欠錢，他有拿錢借我太太；（
        問：99年9月13日薛文鉉有無去你家？）事隔已久，確
        切時間我不記得了，但是他就是常常來我家亂」等語（
        見本院卷第52-5 3頁）、證人杜林妙琴於本院審理時證
        稱：「（問：妳女兒有無跟你講薛文鉉傳簡訊是恐嚇他
        ？）有。之前薛文鉉還會開車在我家外面，猛按喇叭，
        還口出髒話罵人。他已經來我家亂過很多次」等語（見
        本院卷第54-55頁）。是以，互核證人杜舒豫、杜振昆
        、杜林妙琴等前揭證詞，被告與告訴人分手後，或因債
        務糾紛、或因感情糾紛等原因，已曾屢次對告訴人或其
        家人所為多次非出於善意之舉動，且其所用方法已致告
        訴人及其家人深感不堪其擾，可見被告與告訴人及其家
        人間關係已非和睦之狀態，實無可能以傳簡訊方式，善
        意邀請「杜舒豫家人看煙火」而已。
  （二）被告傳送上開簡訊之目的為何一節，此據被告於警詢先
        供稱：「傳簡訊給告訴人是要她看煙火」云云，復於偵
        查中改稱：「簡訊是我傳的。她媽打電話就數落我，我
        打電話給他們，他們都不接，我就傳簡訊給她，說要去
        她家外面放煙火，是她媽媽跟她哥先恐嚇我」云云，再
        於本院審理時又稱：「（問：為何99年9月13日下午1時
        11分、下午4時08分要傳這兩通簡訊給杜舒豫？）沒有
        惡意，因為之前杜舒豫的哥哥就有叫一些道上的兄弟來
        找我，我心理會害怕，我又沒有人可以求助，我全部的
        錢都被杜舒豫他們家拿走，杜舒豫的哥哥還叫道上兄弟
        找我，我是希望她哥哥不要再找道上兄弟來找我」云云
        （見警卷第2頁；偵查卷第17頁；本院卷第58頁背面）
        ，顯見被告所辯已前後不一，已難信被告所執善意邀請
        告訴人及其家人看煙火之辯解為真實。佐以，告訴人於
        本院審理時亦證稱：「（問：看到這二通簡訊，你的感
        覺如何？）我的感覺是會害怕，我不曉得他又要來我家
        鬧什麼；（問：為何看到這兩通簡訊，妳會認為他要到
        妳家開槍？）因為為了我的事情，他之前曾經跟我舅舅
        談判過，跟我舅舅說，他要跟我舅舅輸贏，要拿槍出來
        輸贏，所以我才會害怕會不會拿槍到我家開槍」等語在
        卷（見本院卷第50頁背面、第52頁），則以，告訴人及
        其家人已飽受被告長期非友善騷擾之情形下，被告又無
        端傳送上開簡訊用語，不無暗示將再前往告訴人住處騷
        擾之意，則衡以一般客觀經驗法則，當使告訴人認被告
        乃係不懷好意所為恐嚇之舉，自會令告訴人產生畏怖之
        心，應無疑義；再者，被告於本院審理時供稱：「杜舒
        豫的媽媽之前欠當舖，杜舒豫之前跟我還是男女朋友關
        係時，一直拜託我幫她家人，我就幫杜舒豫的媽媽還了
        兩間當舖10幾萬元，後來她媽媽說一個月要還我5千元
        ，還了一、二期之後就沒有還了。杜舒豫的哥哥是職棒
        簽賭，被人家抓去，杜舒豫的媽媽叫她來跟我講，看能
        不能拿錢去贖回，我就拿10幾萬元去還，後來她哥哥說
        每個月要還我1萬元，結果都沒有還，從頭到尾覺得他
        們全家都在耍我。本來不要跟他們計較，後來他們欺人
        太甚，我還幫杜舒豫還信用卡、保險，我覺得她母親是
        利用她女兒杜舒豫來騙我錢，還有杜舒豫開刀的醫療費
        用也是我幫她付的，我覺得很不開心，對他們家有稍微
        不滿，好像被他們詐騙一樣」等語在卷（見本院卷第58
        頁）。準此，被告因與告訴人發生感情糾紛，且又與告
        訴人家人生有債務糾紛，已對告訴人心生不滿，更可見
        被告確有藉此傳送簡訊恫嚇告訴人之行為動機。是被告
        空言辯稱：伊傳簡訊內容並無惡意云云，顯非可採。
  二、事實一、（二）恐嚇犯行部分：
  （一）被告雖以前詞置辯。然查，被告此部分犯行，業據證人
        杜振昆於偵查及本院審理時均證稱：「99年9月13日晚
        上，被告跟二個人到我家，三人都有進到我們家，被告
        一直罵三字經，說「要讓杜舒豫死的很難看」、「要讓
        杜舒豫精神錯亂」、「要對杜舒豫、林妙琴灌水」、「
        要讓我們全家很難看」，並拿一支長長銀色物品要敲我
        太太被我攔住，所以最後沒打到」、「（問：照你女兒
        講99年9月13日他收到簡訊，當天晚上薛文鉉是幾點去
        你家？）薛文鉉還蠻晚的到我家，他當時有帶兩個年輕
        人來我家；（問：薛文鉉和他兩個朋友，有無進去你家
        裡面？）薛文鉉和他的朋友共三人都有進到我家裡面來
        ，他帶來的那兩個年輕人就站在旁邊；（問：當天你們
        有無發生衝突？）他當時在兇我太太，並漫罵，對我太
        太拿一支白白的鐵器，當時我坐在後面，我就起身去攔
        阻，他就在口袋那邊一直抽動，意思就是要讓我們知道
        說他有帶傢伙來；（問：99年9月13日當天除了罵你們
        之外，還有無講任何話語讓你們會害怕？）他說要讓我
        太太杜林妙琴、我女兒杜舒豫弄得像我兒子那樣精神錯
        亂，還說要對他們兩個灌水；（問：你在99年11月5日
        偵訊筆錄稱，99年9月13日當天晚上10點左右，被告帶
        了兩名男子到我家，罵我、及我太太、我女兒三字經，
        並且拿一支長長銀色物品要敲我太太被我攔住，最後沒
        有打到，有說要讓我們全家很難看，並要讓我女兒精神
        錯亂，以及要對我女兒灌水，有何意見？（提示偵卷第
        9頁並告以要旨）應該是以我偵查中所講的較實在，因
        為當時離案發時間較近，他當時有講要讓我全家很難看
        」等語（見偵查卷第9、34頁；本院卷第53、54頁）；
        證人杜林妙琴於偵查及本院審理時證稱：「99年9月13
        日晚上，被告跟二個人到我家，三人都有進到我們家，
        被告一直罵三字經，說「要讓杜舒豫死的很難看」、「
        要讓杜舒豫精神錯亂」、「要對杜舒豫、林妙琴灌水」
        、當著我面一直罵我，旁邊的人有看到他口袋要拿一支
        長銀色物品打我，我先生攔住他」、「（問：薛文鉉當
        晚到妳家說過什麼話？）他說要讓我們全家很難看，要
        讓我女兒死的很難看，要把我和我女兒灌水，要讓我女
        兒像我兒子一樣精神錯亂；（問：案發當天99年9月13
        日晚上，薛文鉉帶兩名年輕人到你家時，薛文鉉有無跟
        你講，他要對你、你女兒灌水？）他有說要對我女兒杜
        舒豫，還有我灌水，而且還說也要讓她精神錯亂；（問
        ：被告當晚去你們家，是要去要求你們要照當時的約定
        還錢，沒有進到你們家？）我有證人，被告有進到我們
        家來，自從我女兒不在被告那邊工作之後，被告就開始
        來要錢，我們有透過朋友跟被告找的人一起互相協調，
        約定一個月我還5千元，我兒子每個月還1萬元，我們都
        有按時間在還錢，結果在還錢過程，被告就開始跑來亂
        了」（見偵查卷第9、34頁；本院卷第54-55頁）；證人
        即告訴人之堂姐林妙香於偵查及本院審理時證稱：「被
        告與二位年輕人去杜舒豫家，被告和杜舒豫有錢的糾紛
        ，好像是要來要錢，被告到的時候就大小聲，有說「要
        讓杜舒豫死的很難看」，當時大家在吵，他就拿一塊銀
        色的東西作勢要拿出來，但只拿出一半，應該是要嚇我
        們」、「（問：被告薛文鉉是否有說過要讓杜舒豫死的
        很難看？）有；（問：薛文鉉當天有無作勢要打人？）
        他們在相罵都有站起來，薛文鉉的口袋有裝白白的東西
        ，我坐在那邊有看到，他作勢好像要拿出來，但是沒有
        完全拿出來；（問當天被告有無進入杜舒豫的家裡面？
        ）有」等語（見偵查卷第33頁；本院卷第56頁）。
  （二）綜合證人杜振昆、杜林妙琴、林妙香上開互核相符之證
        詞，渠等均一致證稱被告於案發當晚確實有進入告訴人
        住處，且以前揭事實一、（二）所示之威脅性話語，恫
        嚇證人杜振昆、杜林妙琴及告訴人甚明；又被告亦不否
        認案發當晚事後有2位員警至現場處理（見本院卷第59
        頁），若當時被告與證人杜振昆、杜林妙琴談話氣氛良
        好，證人杜林妙琴又何須報警前來處理；再者，被告於
        本院審理時供稱：「（問：依照你剛剛所述，你幫杜舒
        豫的媽媽還當舖的欠債，也幫杜舒豫的哥哥還職棒簽賭
        的賭債，也幫杜舒豫付開刀醫療費用，及其他費用，結
        果杜舒豫的媽媽跟哥哥都沒有按照約定還你錢，所以你
        99 年9月13日晚上10點跟鄭朝文、李侑霖去杜舒豫家，
        就是談債務的問題？）是；（問：99年9月13日晚上10
        點去杜舒豫家談債務問題時，他們如何跟你講？）杜舒
        豫的媽媽只有說會慢慢還，但是都沒有確切的期限，這
        件事情是已經拖了半年之後我才在99年9月13日晚上找
        他們；（問：你聽到杜舒豫的媽媽說要還，但是沒有期
        限，你心理感受如何？）很錯愕，認為她們都在呼哢（
        耍）我，我心理感受很不舒服」等語（見本院卷第58-5
        9頁）。衡情，被告因認其與告訴人交往期間，乃出借
        款項與告訴人家人，嗣雙方男女朋友關係結束後，告訴
        人家人即藉故拖延並未依期還款，從而心生不滿，乃在
        99年9月13日晚上10時許，前往告訴人住處索討債務，
        卻與告訴人之家人起口角爭執，又未獲得告訴人家人承
        諾還款之滿意答覆，在此等憤怒不滿之情狀下，因而出
        言前揭恐嚇言語，恫嚇告訴人及其家人，尚難認有何違
        背社會常情之處。是以，被告此部分所辯，亦與事實不
        符，無可採信。
  三、綜上所述，被告所辯各節，無非事後卸飾之詞，無可採信
      。本案事證明確，被告犯行堪以認定，均應依法論科。
  四、核被告於事實一（一）、（二）所為，均係犯刑法第305
      條之恐嚇危害安全罪。又被告於事實一、（一）所示之犯
      行，係接續傳送2次簡訊予告訴人加以恐嚇，時間密接，
      無從分割，顯係基於單一之犯罪目的，所為接續之數次動
      作，應論以接續犯。再被告於事實一、（二）所示同時恐
      嚇杜振昆、杜林妙琴、杜舒豫，係以一行為同時侵害3個
      同種法益，屬同種想像競合犯，應從一恐嚇危害安全罪論
      處。另被告前後2次恐嚇犯行，犯意各別，行為互殊，應
      予分論併罰。爰審酌被告因感情及債務糾紛，出言恐嚇告
      訴人及其家人，致告訴人及其家人心生畏懼不安，所為實
      非可取，另審酌被告之犯罪動機、犯罪目的及犯罪手段並
      非平和，暨犯罪後否認犯行，欠缺悔意等一切情狀，分別
      量處如主文所示之刑，並各諭知易科罰金之折算標準，及
      定應執行之刑，並諭知易科罰金之折算標準。至於，被告
      固於事實一、（一）使用其所有門號0000000000號行動電
      話（含SIM卡1枚）為犯罪工具，傳送簡訊恐嚇告訴人，然
      該行動電話（含SIM卡1枚）並未扣案，且非違禁物，爰不
      為沒收之諭知。
據上論斷，應依刑事訴訟法第299條第1項前段，刑法第305條、
第55條、第51條第6款、第41條第1項前段，刑法施行法第1條之1
，判決如主文。
本案經檢察官詹尚晃到庭執行職務。
中    華    民    國   100    年    8     月    31    日
                  刑事第二庭  法  官  張銘晃
以上正本證明與原本無異。
如不服本判決應於收受本判決後10日內向本院提出上訴書狀，並
應敘述具體理由。其未敘述上訴理由者，應於上訴期間屆滿後20
日內向本院補提理由書狀（均須按他造當事人之人數附繕本）「
切勿逕送上級法院」。
                              書記官  鄭梅君
中    華    民    國   100    年    8     月    31    日
附錄本案論罪科刑法條全文：
刑法第305條
以加害生命、身體、自由、名譽、財產之事，恐嚇他人致生危害
於安全者，處2年以下有期徒刑、拘役或3百元以下罰金。